【裁判字號】    97,交聲,785
【裁判日期】    970825
【裁判案由】    違反道路交通管理處罰條例聲明異議
【裁判全文】
臺灣士林地方法院交通事件裁定         97年度交聲字第785號
原處分機關  臺北市交通事件裁決所
異  議  人
即受處分人  甲○○
上列異議人即受處分人因違反道路交通管理處罰條例案件，對於
臺北市交通事件裁決所97年7 月23日所為之處分（原處分案號：
北市裁罰字第裁22-AEX103545號）聲明異議，本院裁定如下：
    主  文
異議駁回。
    理  由
一、按汽車駕駛人，駕駛汽車拒絕接受酒精濃度測試之檢定者，
    處新臺幣（下同）60,000元罰鍰，並當場移置保管該汽車及
    吊銷該駕駛執照；又汽車駕駛人，曾依第35條第4 項前段之
    規定吊銷駕駛執照者，3 年內不得考領駕駛執照，道路交通
    管理處罰條例第35條第4 項前段、第67條第2 項分別定有明
    文。
二、原處分意旨略以：受處分人甲○○騎乘車牌號碼CQP-187 號
    重型機車，於民國97年6 月8 日晚間11時許97年6 月8 日晚
    間11時許，在臺北市○○街○ 段260 號附近，經臺北市政府
    警察局北投分局舉發「拒絕接受酒精濃度測試之檢定」違規
    ，依道路交通管理處罰條例第35條第4 項規定，處罰鍰六萬
    元整，吊銷駕駛執照，並依同條例第67條第2 項（原裁決書
    漏引，應予補充更正）三年內禁考等語。
三、異議意旨略以：異議人即受處分人甲○○於97年6 月8 日晚
    間近10時許與王姓友人小敘後，欲將車牌號碼CQP-187 號重
    型機車停放唭哩岸捷運站附近，遂順道搭載友人前往一同前
    往，並將上開機車停放於臺北市○○區○○街2 段，嗣異議
    人停妥機車後，友人欲前往捷運站搭車之際，適路口執勤員
    警以異議人酒後駕車為由，上前攔查並要求酒測，異議人自
    認並無酒後駕車行為，拒絕接受酒測並自行步行返家。孰料
    員警追至異議人住家門口欲強制異議人進行酒測，異議人再
    三表示並無喝酒及當時並無騎乘機車，對員警一再要求酒測
    ，深感不解，認為舉發程序不當，而予以回絕，嗣異議人與
    員警返回派出所後，經員警要求交出機車鑰匙，異議人當時
    極為惶恐，遂配合交出鑰匙，孰料原停放於東華街2 段之機
    車遭員警扣押，翌日異議人始知因拒絕酒測，遭警移送。異
    議人認員警執法過程確有爭議、瑕疵，顯有不當之處，異議
    人習慣每晚將機車停放臺北市○○區○○街2 段，避免驚擾
    母親睡眠，實非有意規避路檢；其次，員警攔停當時異議人
    並無騎乘機車，且異議人已步行返至家門口；再者，異議人
    原停妥之機車，員警在未知會異議人情形下，私自移置機車
    並要求交出鑰匙；又異議人舉發過程當時未製作任何筆錄，
    或簽具罰單，且員警移送過程完全私自作業，異議人毫不知
    情，只知機車無故失蹤，上述理由足證異議人絕非規避酒測
    ，且移送過程確有爭議，異議人曾於97年6 月10日循法向北
    投分局第七組提出申訴，該局6 月24日函覆異議人申訴理由
    與事實不符，請異議人依原議接受裁處，異議人對此甚為不
    解，亦表不服，爰依法聲明異議云云。
四、經查：
  (一)異議人即受處分人甲○○於97年6 月8 日晚間11時許，騎駛
    車號CQP-187 號重型機車搭載友人，行經臺北市○○區○○
    街2 段260 號處，因後座乘客未戴安全帽，為警上前攔停盤
    查，嗣拒絕接受酒精濃度測試之檢定，警員乃製單舉發違規
    ，且因受處分人認自己並無酒後駕車情事，拒絕在臺北市政
    府警察局舉發違反道路交通管理事件通知單上之「收受通知
    聯者簽章」欄上簽名，為警在該欄記明：「經告知違規事由
    ，到案時地，當事人拒絕簽名及收單」等語，上開舉發經過
    有臺北市政府警察局舉發違反道路交通管理事件通知單1 紙
    在卷可憑，至堪認定
  (二)惟按道路交通管理處罰條例第35條授權員警實行酒精濃度測
    試檢定之規定，乃是基於員警執行交通稽查勤務之必要性所
    設，員警固然不能毫無理由對駕駛人實施酒測，然只要有事
    實足認駕駛人有酒駕可能性，其發動門檻即屬足備。異議人
    既以其無酒後駕車事實，員警無權對其執行酒精濃度測定云
    云置辯，即應究明員警是否具備之正當事實基礎而得以發動
    酒測。詰之證人即本件舉發之警員乙○○，已就舉發經過結
    證略以：97年6 月8 日晚間10時25分許，伊與張國龍員警在
    東華街2 段及致遠三路路口，接近捷運唭哩岸站一起值勤，
    發現受處分人騎機車後面載一個民眾未載安全帽，距離伊等
    約20公尺，伊見受處分人約從臺北市北投區○○○路55巷與
    東華街2 段交叉口，往前騎駛機車到東華街2 段260 號處，
    距離約20、30公尺，有點搖晃。後來駕駛人突然棄車往巷弄
    內逃逸，後座搭載的民眾則留在機車附近。張國龍見狀就往
    巷弄追去，在致遠三路55巷84號附近將甲○○攔獲，攔獲受
    處分人時，發覺其身上有酒味，即詢問甲○○是否喝酒，並
    詢問有無攜帶駕照、執照。受處分人稱未帶證件，且陳稱沒
    有喝酒，伊等即依警察職權行使法，請受處分人到派出所查
    驗身分，當時受處分人所駕駛的重機車就擺在東華街2 段
    260 號。後來回派出所查驗完受處分人的身分後，確認受處
    分人就是甲○○，伊依酒測的程序告知他受處分人須進行酒
    測，惟受處分人仍拒絕接受酒測，伊在查獲現場及派出所均
    進行上開程序各超過三次，在派出所酒測時且有依規定錄音
    錄影等語明確（見本院97年8 月8 日訊問筆錄）。查證人與
    異議人夙無仇怨，復在偽證重典之心理壓力下具結作證，當
    無刻意誣陷異議人，致己身陷偽證重典之理，其上開所證異
    議人為警發覺時，確有騎車搖晃情事；嗣進一步接近盤查異
    議人，又聞到異議人身上酒味等情，確堪信憑。況由證人即
    舉發員警乙○○庭呈之甲○○酒駕拒測錄影內容，亦可證異
    議人當日於警局時確曾坦承酒駕事實，並央求員警予以放水
    等情（譯文內容詳附表所示），益見異議人即受處分人辯稱
    伊未酒後駕車云云，純屬卸責之詞，委不足採。是本件受處
    分人確有酒後駕車事實，惟仍拒絕接受酒精濃度測定之事實
    ，至為明確。
  (三)受處分人又辯稱：員警在未知會受處分人情形下，私自移置
    機車並要求交出鑰匙、舉發過程當時未製作任何筆錄，或簽
    具罰單；移送過程員警完全私自作業，受處分人毫不知情云
    云。按汽車駕駛人拒絕接受酒精濃度超過規定標準測試之檢
    定者，除處6 萬元罰鍰外，並當場移置保管該汽車，道路交
    通管理處罰條例第35條第4 項前段定有明文；又按違反道路
    交通管理事件統一裁罰基準及處理細則第11條第1 項第1 款
    規定：「行為人有本條例（指道路交通管理處罰條例）之情
    形，經當場舉發者，應填記駕駛人或行為人姓名、性別、出
    生年月日、地址、身分證統一編號及車主姓名、地址、車牌
    號碼、車輛種類。被查獲之駕駛人或行為人為受處分人時，
    應於填記通知單後將通知聯交付該駕駛人或行為人簽名或蓋
    章收受之；拒絕簽章者，仍應將通知聯交付該駕駛人或行為
    人收受，並記明其事由及交付之時間；拒絕收受者，應告知
    其應到案時間及處所，並記明事由與告知事項，視為已收受
    」。查受處分人於臺北市政府警察局北投分局永明派出所內
    ，經員警告知權利後，仍表明拒簽任何文件，遂經員警於臺
    北市政府警察局97年6 月8 日北市警交字第AEX10545號舉發
    違反道路交通管理事件通知單「收受通知聯者簽章」欄內記
    載：「經告知違規事由、到案時間，當事人拒絕簽名及收單
    」，並於「代保管物件」欄上記載「扣空機車壹部」等語，
    有舉發違反道路交通管理事件通知單1 紙及譯文1 份在卷可
    佐，內容已明確記載員警依法告知受處分人將移置保管該汽
    車等情，均可證受處分人拒絕於通知單上簽收及執勤員警依
    法移置受處分人所駕之機車，尚無違法，受處分人亦不得執
    此為免罰事由。
五、綜上所述，受處分人確有於上揭時、地騎乘機車經員警攔停
    稽查後，仍拒絕接受酒精濃度測試檢定之違規行為，從而，
    原處分機關依首揭道路交通管理處罰條例第35條第4 項前段
    之規定，裁處受處分人罰鍰60,000元，吊銷駕駛執照，且依
    同條例第67條第2 項之規定，3 年內不得考領駕駛執照，核
    屬無誤，本件異議為無理由，應予駁回。
據上論斷，應依道路交通案件處理辦法第19條，裁定如主文。
中    華    民    國    97    年    8     月    25    日
                  交通法庭法  官    許辰舟
以上正本證明與原本無異。
如不服本裁定應於裁定送達後5 日內向本院提出抗告狀。
                          書記官    李典育
中    華    民    國    97    年    8     月    25    日
 附表
┌────────────────────────────┐
│  譯文內容：                                            │
├────────────────────────────┤
│  警：「老實說，你總共喝多少酒？」                      │
│  馬：「稍微情理法用一下，不要這麼硬，有需要嗎？（台語  │
│       ）」。                                           │
│  警：你這樣用到最後，還不是要測？                      │
│  馬：從頭到尾我都是客客氣氣的跟你們說。有需要作這麼絕  │
│      ？真的啊! 今天我就是太閒，不然我不會來！（台語）」│
│  警：甲○○馬先生，53年次10月06日，我再問你一次，你是  │
│      不是表示拒測? 是的話就跟我說是!                   │
│  馬：我不會簽喔! （台語）」                            │
│  警：你可以不要簽收，你的機車CQP-187 我們需要扣起來，  │
│      先跟你告知，你拒測的話，CQP-187 機車會予以扣車。  │
│  馬：有需要這麼硬嗎? （台語）                          │
│  警：這個拒測一但開立就不能改了，是這樣的。            │
│  馬：我今天也沒錢，作這麼絕，真的，時機歹歹。（台語）  │
│  馬：我說，盡量幫忙一下，跟這裡還有那裡說一下（台語）  │
│  警：馬先生，這個拒測單你要簽收嗎？                    │
│  馬：不要簽。（台語）                                  │
│  警：不要簽是吧! 那這個紅單你要簽收嗎？                │
│  馬：紅單也不要簽。（台語）                            │
│  警：那這個扣車單你要簽收嗎? 全部都不要簽？也不要收嗎  │
│      ？」                                              │
│  馬：拒簽啦!                                           │
│  馬：我的身分證你查一下，真的，你查看看，有需要這樣嗎  │
│      ？                                                │
│  警：這個跟違規沒關係吧! （台語）                      │
│  馬：喂，我真的在那邊作事啊! 我是說你們稍微放水一下，  │
│      你們這樣把車扣去，我現在車子不能開，不能賺錢，那  │
│      怎麼辦? 有需要這樣嗎？要我走回頭路嗎？（台語)」   │
│  警：你要檢討你自己！                                  │
│  馬：我檢討啊！說真的，我今天喝酒，我星期一到星期六每  │
│      天作到很晚，星期日我真的休假，我想說喝一下酒，休  │
│      息一下，你們有需要這樣嗎？（台語）                │
└────────────────────────────┘


司法院資訊處製作；財團法人民間司法改革基金會備份。
